臺灣高等法院臺南分院刑事裁定　　　　 96年度交抗字第107號
抗　告　人
即受處分人　甲○○
上列抗告人因違反道路交通處罰條例聲明異議案件，不服臺灣臺
南地方法院中華民國96年5月22日裁定（96年度交聲字第325號；
原處分案號：麻監裁罰字第裁75-M00000000號），提起抗告，本
院裁定如下：
    主  文
原裁定撤銷。
甲○○汽車駕駛人，駕駛汽車經測試檢定酒精濃度超過規定標準
，處罰鍰新臺幣壹萬伍仟元，並應接受道路交通安全講習。
    理  由
一、抗告意旨略以：按人民之生存權、工作權及財產權，應予保
    障，憲法第15條定有明文。抗告人雖不否認有於民國96年4
    月15日晚間8點43分左右，酒後駕駛車牌號碼UWR-639號輕型
    機車，途經臺南縣新市鄉○○路303號前時，經警發現其有
    酒後駕車情形並對其實施酒精濃度測試，結果測得吐氣酒精
    濃度值達每公升0.31毫克，該警員乃據此而開單舉發。後來
    原處分機關即交通部公路總局嘉義區監理所麻豆監理站亦認
    抗告人之上開違規事實明確，乃引用道路交通管理處罰條例
    第35條第1項第1款之規定，裁處抗告人罰鍰新臺幣（以下同
    ）1萬5千元，並吊扣抗告人所考領之職業大貨車駕駛執照12
    個月（即1年）。然因抗告人當時所考領者係職業大貨車駕
    駛執照，本件則係因酒後駕駛輕型機車而違規，原處分機關
    吊扣抗告人賴以維生之大貨車駕駛執照，是項裁罰有手段與
    目的之顯不相當，違反比例原則，違背憲法保障人民之生存
    權、工作權之意旨，為此請求以無輕型機車駕照罰款並免吊
    扣抗告人大貨車駕駛執照1年之處分等語。
二、原裁定意旨略以：(一)受處分人甲○○並不否認有於96年4月
    15日晚間8點43分左右，酒後駕駛車牌號碼UWR- 639號輕型
    機車，途經臺南縣新市鄉○○路303號前時，經警發現其有
    酒後駕車情形並對其實施酒精濃度測試，結果測得吐氣酒精
    濃度值達每公升0.31毫克之事實，且有臺南縣警察局南縣警
    交字第M00000000號舉發違反道路交通管理事件通知單1份附
    卷可參。而抗告人於前述時、地，酒後駕車經警查獲時，其
    吐氣酒精濃度達每公升0.31毫克而已超過上開道路交通安全
    規則第114條第2款所規定之標準值，經核亦無疑問。從而，
    抗告人於前述時、地，駕駛輕型機車經測試檢定有酒精濃度
    超過規定標準之違規行為，應可認定。(二)受處分人甲○○之
    本件交通違規雖係酒後駕駛輕型機車所導致，而其當時所考
    領者則為職業大貨車駕駛執照，且其未曾考領任何型式之機
    器腳踏車駕駛執照等情，除據受處分人供承在卷外，並據原
    處分機關即交通部公路總局嘉義區監理所麻豆監理站於移送
    意見書中記載明確，有該監理站嘉監麻字第0960105253號對
    違反交通管理事件不服裁決聲明異議案件意見書1份在卷足
    憑，足見受處分人於本件違規當時，確實僅考領有職業大貨
    車駕駛執照。而依照道路交通安全規則第61條第1項第3款之
    規定內容，可知考領有大貨車駕駛執照者，得駕駛小型車、
    輕型機器腳踏車，故處分人於本件違規當時係以該大貨車之
    駕駛執照而合法駕駛輕型機車，亦應無疑問。又處分人既係
    以該大貨車之駕駛執照而合法駕駛輕型機車，且因酒後駕駛
    輕型車機而違規，則依前述道路交通管理處罰條例第35條第
    1項第1款之規定，應予以吊扣之駕駛執照當然即係處分人所
    考領持用之職業大貨車駕駛執照。(三)至於酒後駕車並經測試
    檢定有酒精濃度超過規定標準之違規行為，雖以違規行為人
    所駕駛之車輛種類及酒精濃度超過標準之程度等事項來決定
    罰鍰數額（參照違反道路交通管理事件統一裁罰基準表之相
    關規定：酒後駕車並經測試檢定有酒精濃度超過規定標準，
    吐氣酒精濃度超過每公升0.25毫克以上未滿每公升0.4毫克
    者，駕駛機器腳踏車者最低額處1萬5千元；駕駛小型車最低
    額處1萬9千5百元；駕駛大型車最低額處2萬2千5百元），然
    因此等酒後駕車違規行為不僅對於交通安全危害甚鉅，且違
    規行為人對於交通安全規則之漠視心態更是顯而易見，如其
    仍得以繼續合法駕駛其他較大型之車輛於道路上行駛，則實
    難排除該違規行為人將會嚴重危害道路交通安全之疑慮，故
    應使其在相當時間內不得駕駛各種車輛，以維護交通安全，
    並藉此促使違規行為人心生警惕，不再輕易違反道路交通管
    理處罰條例之處罰規定。從而，於此酒後駕車違規情況下，
    不論違規行為人駕駛何種車輛而違規，均吊扣其違規時所持
    用之駕駛執照以為懲罰，經核尚無違反比例原則之問題。此
    外，受處分人甲○○明知本身係以駕駛大貨車為業，大貨車
    駕駛執照乃其謀生之必備證照，則其平時原應更加注意遵守
    相關交通安全規定，以避免違反交通法規受罰而遭吊扣或吊
    銷駕駛執照，然其竟不知警惕，仍於前開時、地，酒後騎機
    車於道路上行駛而導致本件交通違規之發生，則其應受駕駛
    執照吊扣之處分，不僅難認有何失當或不合理之處分且其亦
    不能以將因而失去工作等咎由自取之後果，而欲圖免吊扣駕
    照之處罰。(四)綜上所述，受處分人甲○○於前述時、地，飲
    酒後酒精濃度超過標準值而仍騎機車在道路上行駛之違規行
    為既可認定，則原處分機關即交通部公路總局嘉義區監理所
    麻豆監理站據此並引用上開道路交通管理處罰條例第35條第
    1項第1款之規定，裁處異議人罰鍰新臺幣1萬5千元，並吊扣
    其當時所持用之職業大貨車駕駛執照12個月（即1年；另依
    同條例第24條之規定預示將施以道安講習），於法即無不當
    。
三、按道路交通安全規則第114條第2款規定，飲酒後其吐氣所含
    酒精濃度超過每公升0.25毫克以上者，不得駕車。汽車駕駛
    人，駕駛汽車經測試檢定，有酒精濃度超過規定標準者，處
    1萬5千元以上6萬元以下罰鍰，並當場移置保管其車輛及吊
    扣其駕駛執照1年，道路交通管理處罰條例第35條第1項第1
    款亦有明文。再者，道路交通管理處罰條例所規定之汽車，
    係指在道路上不依軌道或電力架線而以原動機行駛之車輛，
    包括機器腳踏車在內，此為道路交通管理處罰條例第3條第8
    款及依據道路交通管理處罰條例第92條規定授權制定之道路
    交通安全規則第2條第1項第1款所明定。
四、經查：
(一)、按道路交通安全規則第114條第2款規定，飲酒後其吐氣所含
    酒精濃度超過每公升0.25毫克以上者，不得駕車。汽車駕駛
    人，駕駛汽車經測試檢定，有酒精濃度超過規定標準者，處
    1萬5千元以上6萬元以下罰鍰，並當場移置保管其車輛及吊
    扣其駕駛執照1年，道路交通管理處罰條例第35條第1項第1
    款亦有明文。再者，道路交通管理處罰條例所規定之汽車，
    係指在道路上不依軌道或電力架線而以原動機行駛之車輛，
    包括機器腳踏車在內，此為道路交通管理處罰條例第3條第8
    款及依據道路交通管理處罰條例第92條規定授權制定之道路
    交通安全規則第2條第1項第1款所明定。
(二)、抗告人即受處分人甲○○對於有於96年4月15日晚間8點43分
    左右，酒後駕駛車牌號碼UWR-639號輕型機車，途經臺南縣
    新市鄉○○路303號前時，經警發現其有酒後駕車情形並對
    其實施酒精濃度測試，結果測得吐氣酒精濃度值達每公升
    0.31毫克之事實並不爭執，且有臺南縣警察局南縣警交字第
    M00000000號舉發違反道路交通管理事件通知單1份附卷可參
    。而抗告人於前述時、地，酒後駕車經警查獲時，其吐氣酒
    精濃度達每公升0.31毫克而已超過上開道路交通安全規則第
    114條第2款所規定之標準值，經核亦無疑問。從而，抗告人
    於前述時、地，駕駛輕型機車經測試檢定有酒精濃度超過規
    定標準之違規行為，可堪認定。
(三)、抗告人雖於抗告意旨辯稱：原處分機關應就其無照駕駛部分
    處罰，而非裁決吊扣駕照執照云云，惟已領有大貨車駕駛執
    照者，得駕駛小型車、輕型機器腳踏車，道路交通安全規則
    第61條第1項第3款定有明文。本件抗告人已考領大貨車駕駛
    執照，業經抗告人供陳明確，並有汽車駕駛執照1紙在卷可
    佐 (見原審卷第19頁)，則抗告人雖未領有輕型機車駕駛執
    照，依法仍得騎乘輕型機車上路，尚無依無照駕駛之規定處
    罰之餘地。惟關於吊扣駕照之規定，按94年12月14日修正之
    道路交通管理處罰條例第68條之規定（此新修正條文，經總
    統於94年12月14日以華總一義字第09400199321號令修正公
    布，並經行政院於95年2月27日以院臺交字第0950082829號
    令發布定95年3月1日起施行），「汽車駕駛人，因違反本條
    例及道路交通安全規則之規定，受吊銷駕駛執照處分時，吊
    銷其持有各級車類之駕駛執照」，此一條文修正之立法意旨
    係限縮原條文之適用範圍，不包括吊扣駕照，以維護駕駛人
    營生（見立法院第6屆第2會交通委員會第3次全體會議紀錄)
    ，是依修正後之道路交通管理處罰條例第68條規定，就抗告
    人酒精濃度超過標準之違規駕駛行為，處分機關僅能將其所
    領之輕型機車駕駛執照依法予以吊扣，而不及於其餘所領有
    大貨車駕駛執照，惟因抗告人並未領有輕型機車駕駛執照，
    故依法應無庸為吊扣處分。從而，本件依新修正之道路交通
    管理處第68條規定，即不得於抗告人駕駛機車有違反道路交
    通管理處罰條例第35條第1項第1款規定之違規行為，因已無
    機車駕駛執照可資吊扣進而吊扣其大貨車駕駛執照，抗告人
    此部分抗告理由，自屬可採。
五、綜上所述，本件抗告人有駕駛機車酒精濃度超過規定標準之
    違規行為，事證明確，足堪認定，原審就此部分認定應依道
    路交通管理處罰條例第35條第1項第1款，裁處抗告人罰鍰1
    萬5千元，固無違誤，惟就裁處吊扣抗告人大貨車駕駛執照1
    年之裁罰部分，與上揭新修正之道路交通管理處罰條例第68
    條規定意旨，尚屬不符，原審就吊扣抗告人小貨車駕駛執照
    1年之裁處，予以維持，尚有可議，抗告人提起本件抗告為
    有理由，自應由本院將原處分裁定撤銷，並因抗告人本件事
    證已屬明確，無再發回調查之必要，爰由本院將原處分及原
    裁定均予以撤銷，依道路交通管理處罰條例第35條第1項第1
    款規定及違反道路交通管理事件統一裁罰基準表，裁罰抗告
    人如主文所示，以資適法。
據上論結，應依道路交通管理處罰條例第89條、第35條第1項、
第24條，道路交通案件處理辦法第26條，刑事訴訟法第413條，
裁定如主文。
中　　華　　民　　國　　96　　年　　8 　　月　　13　　日
                  刑事第二庭    審判長法　官  葉居正
　　　　　　　　　　　　　　　　      法  官  郭千黛
　　　　　　　　　　　　　　　　      法  官  吳森豐
以上正本證明與原本無異。
不得再抗告。
　　　　　　　　　　　　　　　　　　　書記官  李梅菊
中　　華　　民　　國　　96　　年　　8 　　月　　13　　日
